【裁判字號】    89,重訴,86
【裁判日期】    890808
【裁判案由】    確認債權存在
【裁判全文】
臺灣臺北地方法院民事判決  八十九年度重訴字第八六號
    原      告  丙○○○○○○.
    訴訟代理人  丁○○
    被      告  國華產物保險股份有限公司
    法定代理人  甲○○
    訴訟代理人  乙○○
右當事人間確認債權存在事件，本院判決如左：
    主    文
確認吉滿實業股份有限公司對被告有新台幣捌佰零伍萬陸仟佰肆拾元之債權存在。
訴訟費用由被告負擔。
    事    實
甲、原告方面：
一、聲明：如主文所示。
二、陳述：
（一）緣原告與訴外人吉滿實業股份有限公司（下稱吉滿公司）間因侵權行為之損害
      賠償聲請裁定准予假扣押事件，原告請求被告國華產物保險股份有限公司（下
      稱國華公司）對於應付吉滿公司之火災保險金債權，在新台幣（以下同）八百
      萬元及執行費五萬六千三百四十元範圍內予以假扣押，禁止吉滿公司收取對國
      華公司之保險金債權或為其他處分，被告亦不得對債務人吉滿公司清償，業經
      鈞院民事執行處於民國八十八年十二月三日北院文八十八民執全助宇字第一三
      三號假扣押執行命令依法扣押在案。
（二）惟被告竟於八十八年十二月十日具狀提出第三人聲明異議略以：「：：：債務
      人（指吉滿公司）就該保險事故，尚未補齊申請理賠應繳文件資料，致聲明人
      （國華公司）無法確定其理賠責任，亦從未允諾理賠金額多寡，從而彼此間債
      務存在之數額即有爭議，以致無從遵辦：：：」云云，固非無見，容有可議之
      處，原告否認被告之異議為真。
（三）再按，商業火災保險單雖屬「不定值保險」，然仍應於保險事故發生後，受要
      保人或受益人依訂立之火災保險基本條款第二十四條規定提出「火災申請書」
      、「估計損失費用起火原因證明書」通知，有關保險標的物之「現場圖樣」、
      「說明書」經保險人已委聘公證人公證後始得給付保險金，且如保險契約未約
      定者，應從保險法第三十四條第一項之規定，即應於接到通知後十五日內給付
      保險金，況且本件被告業已委聘南山公證有限公司至火場詳細勘驗保險標的物
      及損失額，並已將製成公證報告書，自無保險金債權額不明確之虞。本火災應
      給付保險金之數額應已臻明確，至為灼明。
（四）末查，被告於八十八年四月三十日起至八十九年四月三十日止，承保吉滿公司
      之「建築物含裝修」、「貨物機車及零件及客戶委修之機車」及「營業生財」
      之保險標的物，總保險金額為一千七百萬元。而南山公證有限公司至火場勘估
      損失之火災毀損機車高達一百八十部左右，以每部四萬二千元計算已高達七百
      五十六萬元，再含其公司營業生財器具及機車零件損失，自應已逾假扣押保險
      金八百零五萬六千三百四十元之範圍，自不待言。而原告為吉滿公司侵權行為
      損害賠償之債權人，自有即受確認判決之法律上利益，爰依強制執行法第一百
      二十條第二項之規定提起本訴。
三、證據：提出本院民事執行處八十八年十二月三日八十八民執全助宇字第一三三號
    假扣押執行命令及通知書影本各一件、臺灣新竹地方法院檢察署八十八年度偵字
    第四二００、五四七九號起訴書影本、被告聲明異議狀影本各一件為證。
乙、被告方面：
一、聲明：原告之訴駁回。
二、陳述：對於原告之請求無意見。
三、證據：提出商業火災保險單底、火險賠款接受書影本各一件為證。
丙、本院依職權調本院八十八年度執全助字第一三三號民事執行卷及函臺灣新竹地方
    法院請檢送新竹市消防局火災鑑定調查報告書影本。
    理  由
甲、程序方面：
一、第三人依前條第一項規定聲明異議者，執行法院應通知債權人。債權人對於第三
    人之聲明異議認為不實時，得於收受前項通知後十日內向管轄法院提起訴訟，並
    應向執行法院為起訴之證明及將訴訟告知債務人。強制執行法第一百二十條第一
    項、第二項定有明文。本件原告因主張對訴外人吉滿公司之侵權行為損害賠償請
    求權而聲請對被告假扣押吉滿公司因火災保險應獲理賠之保險金債權，惟被告聲
    明異議，原告因依前開強制執行法第一百二十條第二項之規定，對被告提起確認
    吉滿公司之保險金債權存在之訴，依民事訴訟法第二百四十七條第一項「確認法
    律關係之訴，非原告有即受確認判決之法律上利益者，不得提起之；確認證書真
    偽或為法律關係基礎事實存否之訴亦同。」之規定，自有即受確認判決之法律上
    利益，應許其提起，合先敘明。
二、訴狀送達後，原告不得將訴變更或追加他訴。但有下列各款情形之一者，不在此
    限：：：：四因情事變更而以他項聲明代最初之聲明者。被告對於訴之變更或追
    加無異議，而為本案之言詞辯論者，視為同意變更或追加。民事訴訟法第二百五
    十五條第一項第四款、第二項分別定有明文。原告起訴原聲明求為判決確認被告
    吉滿實業股份有限公司對被告國華產物保險股份有限公司有新台幣捌佰零伍萬陸
    仟佰肆拾元之債權存在。嗣於訴訟繫屬中因撤回對訴外人吉滿公司之訴而變更
    其聲明為如主文所示，核係因情事變更而以他項聲明代最初之聲明，應無礙其為
    訴之變更；且被告對此表示無意見，而為本案之言詞辯論，依上開規定，亦視為
    同意訴之變更，自應准許之，亦併敘明。
乙、得心證之理由：
一、被告對於原告主張之事實，已表示無意見，依民事訴訟法第二百八十條第一項及
    同法第二百七十九條第一項規定，應視同自認，本毋庸舉證。惟據原告已提出之
    本院民事執行處八十八年十二月三日八十八民執全助宇字第一三三號假扣押執行
    命令及通知書、臺灣新竹地方法院檢察署八十八年度偵字第四二００、五四七九
    號起訴書、被告聲明異議狀各一件，復經被告提出商業火災保險單底、火險賠款
    接受書各一件及經本院依職權調本院八十八年度執全助字第一三三號民事執行卷
    及函臺灣新竹地方法院請檢送新竹市消防局火災鑑定調查報告書，均核屬相符，
    自堪信原告之主張為真實。
二、從而，原告據以提起本訴，請求判決確認吉滿實業股份有限公司對被告有新台幣
    捌佰零伍萬陸仟佰肆拾元之債權存在，於法即無不合，應予准許。
三、結論：原告之訴為有理由，依民事訴訟法第七十八條判決如主文。
中      華      民      國    八十九    年      八      月      八      日
                                            民事第三庭法      官  張明輝
右為正本係照原本作成
如對本判決上訴，須於判決送達後廿日內向本院提出上訴狀
中      華      民      國    八十九    年      八      月      八      日
                                                      書  記  官  王苑琛


司法院資訊處製作；財團法人民間司法改革基金會備份。
